【裁判字號】    99,台上,1677
【裁判日期】    990325
【裁判案由】    違反野生動物保育法
【裁判全文】
最高法院刑事判決            九十九年度台上字第一六七七號
上  訴  人  甲○○
上列上訴人因違反野生動物保育法案件，不服台灣高等法院中華
民國九十九年一月七日第二審判決（九十九年度上訴字第五八號
，起訴案號：台灣宜蘭地方法院檢察署九十八年度偵字第三五五
九號），提起上訴，本院判決如下：
    主  文
上訴駁回。
    理  由
按不服地方法院之第一審判決而上訴者，應向管轄第二審之高等
法院為之。第二審上訴書狀應敘述具體理由，第二審法院認為上
訴書狀未敘述理由者，應以判決駁回之。刑事訴訟法第三百六十
一條第一項、第二項、第三百六十七條前段分別定有明文。所謂
「具體理由」，係指具體指摘或表明第一審判決有何採證認事用
法或量刑等足以影響判決本旨之不當或違法，而構成應予撤銷之
具體事由而言；倘僅泛言原判決認定事實錯誤、違背法令、量刑
失入，而未依上揭意旨指出具體事由，或形式上雖已指出具體事
由，該事由縱使屬實，亦不足以認為原判決有何不當或違法者，
皆難謂係具體理由，俾與第二審上訴制度旨在請求第二審法院撤
銷、變更第一審不當或違法之判決，以實現個案救濟之立法目的
相契合。本件原判決以上訴人甲○○因違反野生動物保育法案件
，提起第二審上訴，其上訴狀僅稱：伊為漁船船長，犯後坦白認
罪，態度良好，若入監服刑，其家人及船員生活將陷入困境；本
案係野生海豚誤闖漁網，損害其漁具，乃順勢將其撈捕而起，就
犯罪行為人之違反義務程度及所生危害，均顯可憫恕。第一審量
刑未審酌刑法第五十七條、第五十九條規定，尚嫌速斷，請求酌
減其刑，以啟自新云云。並未指摘或表明第一審判決有何足以影
響判決本旨之不當或違法，而構成應予撤銷之具體事由，與刑事
訴訟法第三百六十一條第二項所稱「具體理由」，尚非相當。因
認其上訴違背法定要件，不經言詞辯論，逕行判決駁回，已詳敘
憑以認定之理由。從形式上觀察，並無違背法令之情形。而原判
決既屬刑事訴訟法第三百六十七條之判決，依同法第三百七十二
條規定不經言詞辯論而為之，自無傳喚其開庭審理之必要。查刑
法第五十九條之酌量減輕其刑，必於犯罪另有特殊之原因與環境
，在客觀上足以引起一般同情，認為即予宣告法定最低度刑期，
猶嫌過重者，始有其適用。第一審於量刑時，已審酌上訴人有菸
酒管理法前科，經判處有期徒刑三月，於民國九十三年十一月二
十二日執行完畢後五年以內，故意再犯本件之罪，係屬累犯，應
加重其刑，參酌其為船長，居於主導地位，捕獲保育類野生動物
海豚三隻等一切情狀，認無可資憫恕之處，未依刑法第五十九條
酌減其刑，自無違法可言。上訴意旨未依據卷證資料，具體指摘
原判決如何違背法令，置原判決之論敘於不顧，仍執前詞，空言
第二審上訴狀已敘述具體理由，原判決未審酌其犯罪情狀，予以
酌減其刑，逕行駁回上訴，嚴重損害其上訴權云云，難謂已符合
第三審上訴之適法理由。其上訴違背法律上之程式，應予駁回。
據上論結，應依刑事訴訟法第三百九十五條前段，判決如主文。
中    華    民    國  九十九  年    三    月  二十五  日
                      最高法院刑事第十庭
                          審判長法官  花  滿  堂
                                法官  黃  正  興
                                法官  陳  東  誥
                                法官  林  錦  芳
                                法官  洪  昌  宏
本件正本證明與原本無異
                                      書  記  官
中    華    民    國  九十九  年    三    月  二十九  日
                                                      Ｅ

司法院資訊處製作；財團法人民間司法改革基金會備份。
